臺灣高等法院高雄分院民事判決　　　　 94年度上易字第133號
上　訴　人　丁○○
被上訴人　　甲○○
訴訟代理人　乙○○
上列當事人間請求損害賠償事件，上訴人對於民國94年5 月26日
臺灣高雄地方法院93年度訴字第2310號第一審判決提起上訴，本
院於94年11月30日言詞辯論終結，判決如下：
    主  文
原判決（除確定部分外）廢棄。
被上訴人應給付上訴人新台幣伍拾玖萬元，及自民國93年10月29
日起至清償日止，按週年利率百分之五計算之利息。
第一、二審訴訟費用（除確定部分外）由被上訴人負擔。
    事實及理由
一、上訴人主張：(一)伊於民國89年12月間委託訴外人丙○○、丙
    ○○再轉託被上訴人購買汽車，經伊陸續將購車款計新台幣
    （下同）108 萬5 千元交付丙○○，丙○○再委由被上訴人
    支付車商。詎被上訴人於90年3 月6 日受車商交付系爭西元
    2001 年1月出廠、車號ZH－7422號自小客車（下稱系爭車輛
    ）後，竟拒不交付，經伊以存證信函請求被上訴人交付系爭
    車輛，被上訴人於同年月26日收受存證信函，仍未置理，伊
    乃訴請被上訴人交付系爭車輛獲得勝訴判決確定，而聲請強
    制執行，始於93年10月6 日由執行法院將系爭車輛交付伊占
    有。被上訴人依委任關係應交付受託購買之車輛而未交付，
    占用達3 年又7 個月，應賠償伊所受損害，且於伊受交付車
    輛前，受有使用系爭車輛之不當利益，致伊受有損害，依民
    法不當得利之規定，亦應返還所受利益，爰請求擇一判決被
    上訴人應給付伊67萬8125元（於本院減縮為請求59萬元），
    並加計法定遲延利息。
二、被上訴人則以：兩造間並無直接委任關係存在，且經本院93
    年度上易字26號確定判決認定係上訴人委任丙○○購車，與
    伊無委任關係，對伊即無任何債權存在，自不得據以主張債
    務不履行而請求伊賠償。又系爭車輛原登記在世偉體育用品
    有限公司（下稱世偉公司）名下，實際亦供世偉公司業務上
    占有使用，伊從未基於個人用途而占用，即並無因此而受有
    利益，故上訴人亦不得依不當得利之規定向伊請求等語，資
    為抗辯。
三、原審就上訴人之請求，判決上訴人全部敗訴，上訴人聲明不
    服，求為廢棄原判決，改為判命被上訴人應給付上訴人59萬
    元本息；被上訴人則求為判決駁回上訴。
四、上訴人主張系爭車輛買賣價金108 萬5000元，被上訴人於90
    年3 月6 日受車商交付該車，經上訴人以存證信函催告而拒
    不交車，迄上訴人訴請返還車輛取得勝訴確定判決，據以聲
    請強制執行，始於93年10月6 日將車輛交付上訴人等情，為
    被上訴人所不爭執，堪認為真實。兩造間所爭執者為：上訴
    人與被上訴人間是否存在委任關係？上訴人得否對被上訴人
    主張債務不履行而請求損害賠償？或是否得依不當得利之規
    定，請求返還所受利益？經查：
  (一)按訴訟標的之法律關係，於確定之終局判決中經裁判者，當
    事人之一造以該確定判決之結果為基礎，於新訴訟用作攻擊
    防禦方法時，他造應受其既判力之拘束，不得以該確定判決
    言詞辯論終結前，所提出或得提出而未提出之其他攻擊防禦
    方法為與該確定判決意旨相反之主張（最高法院42年台上字
    第1306號判例參照）。兩造間請求返還車輛事件，經原審法
　  院以91年度訴字第1577號及本院93年度上易字第26號判決確
    定，就其訴訟標的之法律關係，認上訴人係委任丙○○購買
    系爭車輛，丙○○再委任被上訴人買車，即上訴人與丙○○
    間及丙○○與被上訴人間各自存在委任關係，有該判決書可
    稽（原審卷7至10頁），是上訴人既據該確定判決以為本件
    之攻擊方法，被上訴人即應受其既判力之拘束。惟據該判決
    所示，兩造間並無委任契約關係存在，尚無違反雙方之契約
    義務之問題可言。
  (二)惟按之民法第539條規定，受任人使第三人代為處理委任事
    務者，委任人對於該第三人關於委任事務之履行，有直接請
    求權。此請求權為法定請求權，使委任人對於該第三人有直
    接請求履行關於委任事務之權，以免委任人須輾轉向受任人
    請求，再由受任人向第三人請求，且其得行使之請求權內容
    ，應依受任人與第三人間之法律關係定之。又受任人因處理
    委任事務，所收取之物品，應交付於委任人，亦為民法第
    541條第1項所明定。上訴人所主張之事實，合於上揭民法複
    委任之規定，故而，上訴人據此規定，即得請求被上訴人依
    其與丙○○之委任關係，直接對自己履行依民法第541條第1
    項規定之交付系爭車輛之義務。而被上訴人經上訴人以存證
    信函催告，仍拒絕交付車輛，為被上訴人所自認（原審卷
    103 頁），自應負債務人給付遲延之責任，賠償債權人所受
    損害，且此損害賠償請求權，依民法第539條之規定，自得
    由上訴人直接對被上訴人行使之。
　(三)又給付無確定期限者，債務人於債權人得請求給付時，經其
    催告而未為給付，自受催告時起，負遲延責任；前項催告定
    有期限者，債務人自期限屆滿時起負遲延責任；債務人遲延
    者，債權人得請求其賠償因遲延而生之損害，民法第229 條
    第2 項前段、第3 項、第231 條分別訂有明文。被上訴人經
    丙○○為複委任而處理系爭購買車輛事務，於90年3 月6 日
    受領車輛之交付，於同年月26日收受上訴人催告應於文到3
    日內交付車輛之存證信函（附於屏東地院90年訴字第547 號
    起訴狀證物），而未履行交付車輛之義務，已如前述，即應
    自同年月29日起，負遲延責任。
  (四)依民法第216條規定，損害賠償，除法律另有規定或契約另
    有訂定外，應以填補債權人所受損害及所失利益為限。系爭
    車輛價金108萬5千元（不含領牌費及保險費），即該車之新
    車價值為108萬5千元，為兩造所不爭執。而於93年10月間交
    付上訴人時，該車市價僅餘50萬元，即自交車至93年10月份
    之價差，於正常無發生事故狀況下，約折價59萬元，業經高
    雄市汽車商業同業公會出具鑑價證明函可參（本院卷71頁）
    ，該公會乃汽車買賣車商所組成，對車價有實際之成交經驗
    ，具專業性，所為之鑑價證明核屬可取。被上訴人固稱93年
    10月間之市價應高於50萬元云云，惟未能舉出具體事證，尚
    難採憑。是上訴人委任丙○○及丙○○轉託被上訴人購買者
    ，均為新車，被上訴人即負有交付受託購買之新車之義務，
    且經上訴人催告交付而未立即交車，迄93年10月6 日交車時
    ，已經過3 年6 月又9 日，致車輛因折舊而價值減損，被上
    訴人自應賠償上訴人此價值減損之折舊價59萬元。故而，應
    認上訴人請求被上訴人給付59萬元為有理由，被告所為抗辯
    ，尚屬無據。
五、綜上所述，上訴人本於其委任訴外人丙○○、丙○○再委任
    被上訴人之複委任關係，請求被上訴人給付59萬元，並加計
    自93年10月29日（起訴狀繕本送達翌日）起，按年息百分之
    5計算之法定遲延利息，為有理由，應予准許。原審為上訴
    人敗訴之判決，尚有未洽。上訴意旨指摘原判決不當，求予
    廢棄改判，為有理由。爰由本院予以廢棄，改判如主文第2
    項所示。又兩造其餘攻擊、防禦，於判決結果不生影響，爰
    不予一一論述，併此敘明。
據上論結，本件上訴為有理由，依民事訴訟法第450條、第78條
，判決如主文。
中　　華　　民　　國　　94　　年　　12　　月　　14　　日
                            民事第六庭
                                審判長法官  許明進
                                法      官  徐文祥
                                法      官  謝肅珍
以上正本證明與原本無異。
不得上訴。
中　　華　　民　　國　　94　　年　　12　　月　　14　　日
                                書  記  官  廖素珍
